【裁判字號】    99,訴,129
【裁判日期】    990202
【裁判案由】    毒品危害防制條例
【裁判全文】
臺灣臺中地方法院刑事判決               99年度訴字第129號
公  訴  人  臺灣臺中地方法院檢察署檢察官
被      告  甲○○
上列被告因違反毒品危害防制條例案件，經檢察官提起公訴（98
年度毒偵字第4027號、第4244號、第4309號），被告於本院準備
程序中就被訴事實為有罪之陳述，經本院合議庭裁定由受命法官
獨任依簡式審判程序審理，判決如下：
    主    文
甲○○施用第一級毒品，累犯，處有期徒刑拾月；又施用第一級
毒品，累犯，處有期徒刑拾月。應執行有期徒刑壹年陸月。
    犯罪事實
一、甲○○前因施用毒品案件，經本院以89年度毒聲字第762 號
    裁定送勒戒所觀察、勒戒後，認無繼續施用毒品之傾向，於
    民國89年2 月21日執行完畢釋放，由臺灣臺中地方法院檢察
    署檢察官以89年度毒偵字第1031號不起訴處分確定。又於前
    揭觀察、勒戒執行完畢釋放後5 年內之89年間，因施用毒品
    案件，經本院以89年度毒聲字第3476號裁定送觀察、勒戒後
    ，認有繼續施用毒品之傾向，而經本院以89年度毒聲字第41
    59號裁定令入戒治處所施以強制戒治，嗣於90年2月2日停止
    戒治，並於90年7 月10日停止戒治保護管束期滿；而所犯施
    用毒品犯行部分，則由臺灣臺中地方法院檢察署檢察官提起
    公訴，經本院以89年度訴字第1592號刑事判決判處應執行有
    期徒刑1年確定。復因詐欺案件，經本院以96年度簡字第176
    號刑事判決判處有期徒刑4月，嗣經減刑為有期徒刑2月確定
    ，於97年3月1日縮刑期滿執行完畢。詎猶不知悔改，分別為
    下列之行為：
  (一)於98年9月13日時，在臺中市○區○○里○○路○段233巷2-1
    號之住處，以針筒注射之方式，施用第一級毒品海洛因1 次
    。嗣先於98年9 月16日20時10分許，因其為列管之應受尿液
    採驗人，為警至其住處訪查後隨警至臺中市警察局第三分局
    接受調查時，並同意採尿檢驗後始悉上情；又於98年9月21
    日7時45分許，為臺中市第六分局員警持搜索票，在其住處
    查獲。
  (二)於98年9月23日某時，在不詳地點，施用第一級毒品海洛因1
    次。嗣於98年9 月25日19時20分許，因其為列管之應受尿液
    採驗人，為臺中市第三分局員警至其住處訪查後隨警至警局
    接受調查時，並同意採尿檢驗後始悉上情。
二、案經臺中市警察局第三分局暨臺中市警察局第六分局報告臺
    灣臺中地方法院檢察署檢察官偵查起訴。
    理    由
一、上揭犯罪事實，業據被告甲○○於本院審理時坦承不諱，且
    被告2 次經警採集尿液送驗之結果，均呈嗎啡陽性反應，此
    有臺中市警察局第三分局及第六分局之採集尿液鑑定同意書
    、委託驗尿代號與真實姓名對照表及中山醫學大學附設醫院
    檢驗科藥物檢測中心尿液檢驗報告附卷可稽，是被告之任意
    性自白核與事實相符，應堪採信。本案事證明確，被告上開
    施用第一級毒品海洛因之犯行，洵堪認定。
二、按施用第一、二級毒品為犯罪行為，毒品危害防制條例第10
    條定有處罰明文。故施用第一級毒品者，依前揭規定本應科
    以刑罰。惟基於刑事政策，對合於一定條件之施用者，則依
    同條例第20條、第23條之規定，施以觀察、勒戒及強制戒治
    之保安處分。現行毒品危害防制條例於92年7 月9 日修正公
    布，自93年1 月9 日施行，其中第20條、第23條將施用毒品
    之刑事處遇程式，區分為「初犯」及「5年內再犯」、「5年
    後再犯」。依其立法理由之說明：「初犯」，經觀察、勒戒
    或強制戒治後，應為不起訴處分或不付審理之裁定；經觀察
    、勒戒或強制戒治執行完畢釋放後，「5 年內再犯」者，因
    其再犯率甚高，原實施之觀察、勒戒及強制戒治既已無法收
    其實效，爰依法追訴或裁定交付審理。至於經觀察、勒戒或
    強制戒治執行完畢釋放後，「5 年後再犯」者，前所實施之
    觀察、勒戒或強制戒治已足以遮斷其施用毒品之毒癮，為期
    自新及協助其斷除毒癮，仍適用「初犯」規定，先經觀察、
    勒戒或強制戒治之程式。從而依修正後之規定，僅限於「初
    犯」及「5 年後再犯」二種情形，始應先經觀察、勒戒或強
    制戒治程式。倘被告於5 年內已再犯，經依法追訴處罰，縱
    其第3次（或第3次以上）再度施用毒品之時間，在初犯經觀
    察、勒戒或強制戒治執行完畢釋放5年以後，已不合於「5年
    後再犯」之規定，且因已於「5 年內再犯」，顯見其再犯率
    甚高，原實施觀察、勒戒或強制戒治，已無法收其實效，即
    應依該條例第10條處罰（最高法院95年度第7 次刑事庭會議
    決議參照）。查被告前因施用毒品案件，經本院以89年度毒
    聲字第762 號裁定送勒戒所觀察、勒戒後，認無繼續施用毒
    品之傾向，於89年2 月21日執行完畢釋放，由臺灣臺中地方
    法院檢察署檢察官以89年度毒偵字第1031號不起訴處分確定
    。又於前揭觀察、勒戒執行完畢釋放後5 年內之89年間，因
    施用毒品案件，經本院以89年度毒聲字第3476號裁定送觀察
    、勒戒後，認有繼續施用毒品之傾向，而經本院以89年度毒
    聲字第4159號裁定令入戒治處所施以強制戒治，嗣於90年 2
    月2日停止戒治，並於90年7月10日停止戒治保護管束期滿；
    而所犯施用毒品犯行部分，則由臺灣臺中地方法院檢察署檢
    察官提起公訴，經本院以89年度訴字第1592號刑事判決判處
    應執行有期徒刑1 年確定等情，有臺灣臺中地方法院檢察署
    刑案資料查註紀錄表、全國施用毒品案件紀錄表及臺灣高等
    法院被告前案紀錄表在卷可參。是被告雖於強制戒治執行完
    畢釋放5 年後，再犯本件施用毒品犯行，揆諸首開說明，仍
    應依法論科。
三、核被告甲○○所為，係犯毒品危害防制條例第10條第1 項之
    施用第一級毒品罪。被告持有毒品之行為，意在供己施用，
    故其施用前後持有之低度行為，應為施用之高度行為所吸收
    ，均不另論罪。被告所犯上開2 次施用第一級毒品罪間，犯
    意各別，行為互殊，應予分論併罰。又被告前因詐欺案件，
    經本院以96年度簡字第176號刑事判決判處有期徒刑4月，嗣
    經減刑為有期徒刑2 月確定，於97年3月1日縮刑期滿執行完
    畢等情，有臺灣臺中地方法院檢察署刑案資料查註紀錄表及
    臺灣高等法院被告前案紀錄表在卷可考，其受徒刑執行完畢
    5 年內故意再犯本件有期徒刑以上之罪，均屬累犯，應各依
    刑法第47條第1 項規定，加重其刑。至被告雖供出毒品來源
    即上手為林長慶，惟查，林長慶因轉讓毒品海洛因予被告之
    犯行，而經檢察官提起公訴，固有臺灣臺中地方法院檢察署
    98年度偵字第22960號起訴書1份在卷可按，然依起訴書所載
    ，林長慶提供毒品予被告之時間為98年8 月28日、9月2日及
    9月3日，而被告於本案兩次所施用之毒品，則分別是在用施
    用日（即98年9月13日、9月23日）前二、三天由林長慶提供
    ，業據被告陳明在卷（本院99年1月26日審判筆錄第4頁），
    足見林長慶上開轉讓毒品之犯行，與被告本件施用毒品無涉
    ，顯非於本案因被告供出毒品來源而遭破獲，則被告自無適
    用毒品危害防制條例第17條規定而減輕其刑之餘地，附此敘
    明。爰審酌被告曾因施用毒品犯行，經施以強制戒治執行完
    畢，竟猶不知戒絕，復仍施用毒品，無視於毒品對於自身健
    康之戕害及國家對於杜絕毒品犯罪之禁令，惡性非輕，惟念
    其犯後始終坦認犯行，態度尚佳，及所犯為自戕行為等一切
    情狀，分別量處如主文所示之刑，並定其應執行刑，以示懲
    儆。
據上論斷，應依刑事訴訟法第273 條之1第1項、第299條第1項前
段，毒品危害防制條例第10條第1 項，刑法第11條前段、第47條
第1項、第51條第5款，判決如主文。
中    華    民    國    99    年     2    月     2    日
                  刑事第六庭  法  官  高英賓
以上正本證明與原本無異。
如不服本判決應於收受判決後10日內向本院提出上訴書狀，並應
敘述具體理由。其未敘述上訴理由者，應於上訴期間屆滿後20日
內向本院補提理由書（均須按他造當事人之人數附繕本）「切勿
逕送上級法院」。
                              書記官  司立文
中    華    民    國    99    年    2     月     2    日
附錄論罪科刑法條：
毒品危害防制條例第10條
施用第一級毒品者，處6 月以上5 年以下有期徒刑。
施用第二級毒品者，處3 年以下有期；徒刑。

司法院資訊處製作；財團法人民間司法改革基金會備份。
